臺灣板橋地方法院刑事判決　　　　　　　　　　　　　九十年度訴字第一七０三號
　　公　　訴　　人　臺灣板橋地方法院檢察署檢察官
　　被　　　　　告　丙○○
　　共同指定辯護人　本院公設辯護人湯明純
右列被告等因妨害自由案件，經檢察官提起公訴（八十九年度偵字第二三０四九號）
，本院判決如左：
    主  文
丙○○共同以強暴及脅迫方法剝奪人之行動自由，處有期徒刑捌月。如附表所示之物
均沒收。
甲○○共同以強暴及脅迫方法剝奪人之行動自由，處有期徒刑拾月。如附表所示之物
均沒收。
    事  實
一、甲○○曾於民國（下同）八十五年間，因違反麻醉藥品管理條例案件，經本院判
    處有期徒刑三年，緩刑五年確定，八十七年間，復因違反麻醉藥品管理條例案件
    ，經本院判處有期徒刑五月確定，同年間，其上開緩刑並因而遭撤銷，嗣上開二
    案件併執行之，自八十七年六月二十四日起入監服刑，迄八十九年二月十六日因
    縮短刑期假釋出監（其後於九十年五月間，又因違反毒品危害防制條例案件，經
    觀察、勒戒結果，無繼續施用毒品傾向，由臺灣板橋地方法院檢察署檢察官為不
    起訴處分確定，惟其上開假釋因而遭撤銷，並自九十年九月二十七日起入監執行
    殘刑，以上均不構成累犯），猶不知警惕，復因故與友人乙○○發生糾葛，經乙○○友人丁○○居間斡旋，要求乙○○致贈相當金額之紅包，以示道歉，惟因乙○○迄無任何表示，為索取補償，竟與另名友人丙○○及一真實姓名年籍不詳綽
    號「肉鬆」之成年男子，基於剝奪乙○○行動自由之犯意聯絡與行為分擔，於八
    十九年十二月十一日凌晨零時十分許，先由甲○○向不知情之丁○○佯稱有要事
    欲邀約乙○○外出商談等語，再由甲○○駕駛其所承租之車號ＢＢ─四九八八號
    自用小客車，搭載丙○○、「肉鬆」、丁○○赴乙○○位於臺北縣樹林市○○街
    一八九巷十一號住處之巷口，由丁○○下車行至乙○○住處門口，邀約乙○○外
    出，俟乙○○應允外出行至林車旁之際，丙○○及「肉鬆」二人即下車，挾眾勢
    對乙○○脅稱：「有事要跟你好好講，你自己乖乖上車，不要我們強押你上車」
    等語，丙○○並徒手將乙○○強行推入林車後座，而共同以強暴及脅迫方法剝奪
    乙○○之行動自由，迨乙○○、丙○○、「肉鬆」、丁○○四人登車後，甲○○
    即駕該車駛往丙○○位於同縣板橋市○○街五八號之居所，同日凌晨一時許，詹
    、林、蔡、謝、「肉鬆」四人到達該址並進入屋內後，甲○○與丙○○即要求乙○○須按月給彼等三萬元，丙○○並持其所有小尖刀一把砍乙○○左肩部，再持
    該小尖刀抵住乙○○頸部，甲○○亦持丙○○所有置於該屋內之木棒一支毆擊乙○○左手關節，「肉鬆」則徒手毆打乙○○身體、左手、左臉頰及左頭部（以上
    傷害部分，均未據告訴），林、蔡、「肉鬆」三人進而脅令乙○○簽立面額均為
    新臺幣（下同）三萬元之本票四紙，其間林、蔡、「肉鬆」三人亦出手毆打丁○○，令丁○○懼於出手援救乙○○（丁○○之傷害部分，未據告訴），乙○○簽
    立本票完畢後，林、蔡、「肉鬆」三人即先支使丁○○離去，迄當日凌晨三時三
    十分許，甲○○乃駕車搭載丙○○、「肉鬆」挾帶乙○○離開該址，同日凌晨四
    時五分許，四人返回上開乙○○住處巷口後，即由丙○○挾帶乙○○進入詹宅屋
    內，逕行強取乙○○之行動電話一具、身分證影本一枚、行動電話皮套一個、行
    動電話發光天線四十支、西裝外套一件、硬幣零錢一百餘元，得手後，乃至屋外
    與甲○○及「肉鬆」會合，三人旋即離去。總計彼等剝奪乙○○之行動自由達三
    小時又五十五分許。嗣乙○○向警方報案後，始經警循線查悉上情，並扣得斯時
    仍由丙○○持有之上開行動電話一具（已發還予乙○○）。
二、案經臺北縣警察局海山分局報請臺灣板橋地方法院檢察署檢察官偵查起訴。
    理  由
一、訊據被告甲○○及丙○○均矢口否認有何妨害自由犯行，被告甲○○辯稱：當時
    係被害人乙○○自願與彼等同赴被告丙○○之居所處理金錢糾紛，因雙方接洽之
    際被害人態度不佳，乃毆打被害人，嗣被害人亦係自願簽發本票、交付手機及零
    錢，並無妨害自由情事云云；被告丙○○辯稱：伊當時原係受「肉鬆」邀約外出
    欲洗溫泉，嗣係由被告甲○○、「肉鬆」與被害人商討金錢糾葛問題，被害人亦
    係自願交付身分證影本，以及致贈伊行動電話發光天線，並無妨害自由情事云云
    。惟查：右揭事實，迭據證人即被害人乙○○於警訊時、偵查中及本院調查時指
    述綦詳，核其先後指述之情節均屬相符，並有贓物認領保管單一紙附卷可稽，被
    告二人雖為前開辯解，然彼等係於深夜時刻（凌晨零時十分許）駕車赴被害人住
    處，先支使不知情之被害人友人丁○○邀約被害人外出，俟被害人離家後，再搭
    載被害人赴被告丙○○住處商討金錢糾葛問題等節，業據被告二人一致供明在卷
    ，並經被害人指述無訛，彼等商討金錢糾葛之時間、地點、過程，既在在與常情
    相違，已難認被害人當時確有自願於深夜時刻隻身登車隨同被告等人赴上址商討
    金錢糾葛之情事，且被告等人帶同被害人進入上址後，被告甲○○即隨手持該址
    屋內之木棒毆打被害人、「肉鬆」亦徒手毆打被害人、被告丙○○則手持小尖刀
    在旁，嗣「肉鬆」乃要求被害人簽立上開本票四紙等情，復據被告二人於警訊時
    、偵查中、本院調查時一致供明在卷，核與被害人指訴之情節相符，被害人進入
    上址屋內後，既係遭被告二人與「肉鬆」施以強暴及脅迫，始簽發上開本票，實
    難認其確有自願前往暨留置於該址與被告等人商討金錢糾葛之情事，亦難認其有
    何自願簽發該等本票交予被告等人之行為，再被告二人與「肉鬆」嗣帶同被害人
    返回被害人住處巷口後，係由被告丙○○下車隨被害人行至被害人住處，被告丙○○並取被害人之行動電話、行動電話發光天線、國民身分證影本等物，業據被
    告二人一致供明在卷，並經被害人指述無訛，而被害人先前甫遭被告等人施以強
    暴、脅迫而簽發本票一節，復已如上述，則被害人於此情形下，自當避之唯恐不
    及，衡情實難認其有何容認被告丙○○隨同返回住處之合理原因，且尤難認其有
    何交付或出借其私有證件、行動電話、財物予被告等人之動機與必要；綜上，堪
    信被害人之指述確與事實相符，而被告二人之前開辯解，則均屬事後圖卸推託之
    詞，要無足採。至被告甲○○嗣於偵、審中，對於其與被害人金錢糾葛之緣由，
    雖改稱係其友人與被害人有債務糾紛云云，然被告甲○○係因認被害人有出言毀
    損其名譽之行為，始要求被害人須給予相當金額之紅包，以示道歉，業據其於警
    訊時供明在卷（參見偵查卷第五頁背面），核與被害人於偵查中到庭指稱：「（
    與他們〈指被告二人〉有何糾葛？）我替我朋友打手機，請謝（指丁○○）打，
    後來不了了之，謝要我請錡（指被告甲○○）一餐飯或給紅包，我並未欠他們錢
    。」（參見偵查卷第四五頁背面）相符，足見被告甲○○係因故與被害人發生糾
    葛，經被害人友人丁○○居間斡旋，要求被害人致贈相當金額之紅包，以示道歉
    ，惟因被害人迄無任何表示，始夥同被告丙○○、「肉鬆」強押被害人謀求解決
    之道，本院爰認被告甲○○嗣於偵、審中就此部分所為供述與實情不符，逕採其
    先前於警訊時就此部分之供述為認定事實之基礎；又被害人警訊時、偵查中雖指
    陳其交予被告等人之現金為零錢三百元云云，然被害人業於本院調查時到庭陳明
    其金額為一百餘元等語，核與被告甲○○於警訊時及本院調查時就此部分供稱為
    「一百八十元」（參見偵查卷第五頁）、「大約一百五十元」（參見本院九十年
    十一月二十日訊問筆錄第三頁），以及被告丙○○於警訊時供稱為「一百八元」
    （參見偵查卷第六頁背面），大致相符，本院因認被告丙○○當時強取者現金
    為零錢一百餘元；另被害人嗣於本院調查時雖未指陳被告丙○○自其住處所強取
    者尚包括國民身分證影本及行動電話皮套，然被害人與被告丙○○返回被害人住
    處後，係由被告丙○○強取被害人之行動電話一具、身分證影本一枚、行動電話
    皮套一個、行動電話發光天線四十支、西裝外套一件及零錢等情，業據被害人於
    警訊時指訴明確，參諸被害人於警訊時就行動電話皮套部分，尚得以指陳係「粉
    紅色小海豚手機皮套乙只」（參見偵查卷第八頁背面），以及被告丙○○於本院
    調查時亦供稱：「‧‧‧然後詹（指被害人）依照我們的要求交付他的身分證影
    本給我‧‧‧」等語（參見本院九十年十一月二十日訊問筆錄第三頁），堪認被
    害人嗣於本院調查時漏未就身分證影本及行動電話皮套部分指述，應係記憶模糊
    所致，本院因認被害人返回住處後，遭被告丙○○強取之物尚包括其國民身分證
    影本一枚及行動電話皮套一個；以上，均併此敘明。綜上所述，本件事證已臻明
    確，被告二人犯行均洵堪認定。
二、核被告二人所為，均係犯刑法第三百零二條第一項之以非法方法剝奪他人行動自
    由罪；彼等與「肉鬆」三人間，有犯意聯絡與行為分擔，均為共同正犯。至被告
    等人於彼等以非法方法剝奪被害人行動自由之際，雖同時以強暴、脅迫使被害人
    行無義務之事及妨害被害人行使權利，惟刑法第三百零二條之妨害自由罪，原包
    括私行拘禁及以其他非法方法剝奪人之行動自由而言，所謂非法方法，當包括強
    暴、脅迫等情事在內，故於剝奪行動自由行為繼續中，恐嚇被害人，並強暴、脅
    迫被害人行無義務之事，自屬包含於剝奪被害人行動自由之同一犯意中，縱其所
    為合於刑法第三百零四條、第三百零五條之情形，仍應視為剝奪行動自由之部分
    行為，無另成立刑法第三百零二條第一項強制罪及同法第三百零五條恐嚇罪之餘
    地，亦無認該等罪與刑法刑法第三百零二條第一項之罪，具有何等方法結果之牽
    連關係之餘地（最高法院八十七年臺上字第一０六六號判決及八十六年臺上字第
    二五０四號判決參照），是被告二人所為，尚無另成立強制罪之餘地，公訴人認
    被告二人所為另涉有刑法第三百零四條第一項之強制罪嫌，容有誤會，併此敘明
    。爰審酌被告二人為儘速解決金錢糾葛，竟不思循合法途徑謀求解決，反以剝奪
    被害人行動自由、毆打被害人、強制被害人行無義務之事及妨害被害人行使權利
    等非法手段為之，徒令被害人身心飽受摧殘而無濟於事，且危害社會治安甚鉅，
    此外，並參酌彼等素行狀況（被告丙○○無前科，被告甲○○之前科情形，如事
    實欄所載，有臺灣高等法院檢察署刑案紀錄簡覆表二份在卷可查）、犯罪手段、
    所生危害及犯罪後猶飾詞矯辯不知悛悔等一切情狀，分別量處如主文所示之刑，
    以示懲戒。
三、如事實欄所載之木棒一支及小尖刀一把，均係被告丙○○所有之物，業據被告丙○○供明在卷，且該等木棒及小尖刀分別係被告甲○○、丙○○持以實施非法剝
    奪被害人行動自由犯行所用之物，亦已如上述，目前復無積極證據足資證明該等
    物品業已滅失，爰均依刑法第三十八條第一項第二款規定宣告沒收。另如事實欄
    所載之本票四紙，雖係被告二人犯罪所得之物，惟該等本票並未扣案，且被告甲○○嗣因發現被害人所書寫之身分證統一編號及住址等項有誤，乃予全數撕毀丟
    棄等節，業據被告甲○○供明在卷，是本件既無積極證據足資證明該等本票並未
    滅失，本院爰不就此部分併為沒收之諭知，附此敘明。
據上論斷，應依刑事訴訟法第二百九十九條第一項前段，刑法第二十八條、第三百零
二條第一項、第三十八條第一項第二款，罰金罰鍰提高標準條例第一條前段，判決如
主文。
本案經檢察官簡美慧到庭執行職務
中      華      民      國      九十一      年     一     月     四     日
                                        臺灣板橋地方法院刑事第二庭
                                            法  官  王  屏  夏
右正本證明與原本無異。
如不服本判決，應於判決送達後十日內，向本院提出上訴狀。
                            書記官  楊  璧  華
中      華      民      國      九十一      年     一     月     四     日
附錄本案論罪科刑法條全文：
刑法第三百零二條：
私行拘禁或以其他非法方法，剝奪人之行動自由者，處五年以下有期徒刑、拘役或三
百元以下罰金。
因而致人於死者，處無期徒刑或七年以上有期徒刑，致重傷者，處三年以上十年以下
有期徒刑。
第一項之未遂犯罰之。
附表：
 １如事實欄所載之本棒一支
 ２如事實欄所載之小尖刀一把
